臺灣高等法院刑事判決
110年度上訴字第1978號
上  訴  人  
即  被  告  何坤霖



公設辯護人  本院公設辯護人李廣澤
上列上訴人因違反毒品危害防制條例案件，不服臺灣桃園地方法
院109年度訴字第1276號，中華民國110年5月4日第一審判決（起
訴案號：臺灣桃園地方檢察署109年度偵字第20739號），提起上
訴，本院判決如下：
    主  文
上訴駁回。
    事  實
甲○○知悉甲基安非他命係毒品危害防制條例所列管之第二級毒品
，依法不得販賣、持有，竟基於販賣第二級毒品之犯意，分別為
下列行為：
一、於民國109年5月1日下午3時許，在桃園市○○區○○○街000號（
    起訴書誤載為桃園市○○區○○○街000號，應予更正），以新臺
    幣（下同）2,000元之價格，販賣甲基安非他命1公克予蔡竣
    勤，並指示蔡竣勤於翌(2)日上午3時2分許，將其中價金1,0
    00元匯入甲○○向不知情之羅雋綸所借用中國信託商業銀行帳
    號000-000000000000號帳戶內（下稱中信銀行帳戶）。
二、於109年5月2日下午6時30分許，在桃園市○○區○○○街000號，
    以2,000元之價格，販賣甲基安非他命1公克予蔡竣勤，並指
    示蔡竣勤於同年5月5日下午2時12分許，將價金2,000元匯入
    前開中信銀行帳戶內。
    理  由
一、證據能力
　　本案作為認定事實所引用被告以外之人於審判外之供述證據
    ，均未經當事人及辯護人於言詞辯論終結前聲明異議，本院
    審酌各該證據資料製作時之情況，亦無違法不當及證明力明
    顯過低之瑕疵，依刑事訴訟法第159條之5規定，認均有證據
    能力。
二、得心證之理由　　
  ㈠上開事實，業據上訴人即被告甲○○於偵查、原審及本院審理
    中坦認不諱（偵卷第166頁，原審卷第54至55、159至160頁
    ，本院卷第75至76頁），核與證人蔡竣勤於警詢及偵訊中之
    證述相符（偵卷第27至28、115至117、164至166頁），並有
    通訊軟體LINE訊息紀錄翻拍照片4張、匯款明細表翻拍照片2
    張、中信銀行股份有限公司110年3月5日中信銀字第1102248
    39049041號函暨所附羅雋綸前揭中信銀行帳戶之存款基本資
    料、109年4 月至6月間之存款交易明細表1份在卷可稽（偵
    卷第39至47頁，原審卷第63至140頁），足認被告上開任意
    性自白與事實相符，堪以採信。
　㈡販賣毒品係違法行為，非可公然為之，且有其獨特之販售通
    路及管道，復無公定價格，容易增減分裝之份量，而每次買
    賣之價量，可能隨時依雙方關係深淺、資力、需求量及對行
    情之認知、毒品純度、來源是否充裕、查緝鬆嚴、購買者被
    查獲時供述購買對象之可能風險評估等，而異其標準，非可
    一概而論，除被告坦承犯行或價量俱臻明確外，委難察得實
    情，然販賣之人從價差、量差或品質差中牟利之方式雖異，
    其意圖營利之販賣行為則同一。而近年來政府為杜絕毒品之
    氾濫，對於查緝施用及販賣毒品之工作，無不嚴加執行，販
    賣毒品又係重罪，依一般經驗法則，販賣毒品者鋌而走險，
    苟非意在營利，所為何來？若無利可圖，衡情應無甘冒持有
    毒品遭查獲之極大風險，無端親送至交易處所，或於自己住
    處為交易毒品之處所，平白無端義務為該買賣之工作，若謂
    被告未居間牟利，顯違常情。被告於原審審理中自承：我賣
    給蔡竣勤的價錢跟我自己調貨拿的價錢一樣，但我有以此賺
    取量的價差，2次販賣予蔡竣勤的毒品，當初我都以2,000 
    元購買，重量都足1公克，但販賣予蔡竣勤的僅有0.8公克，
    我賺0.2公克供己施用等語（原審卷第54、160頁，本院卷第
    77頁），足認被告販賣毒品予蔡竣勤時，可從中獲取少量毒
    品施用，其確有從中牟利之營利意圖。　　
  ㈢綜上，本案事證明確，被告犯行洵堪認定，應依法論科。
三、論罪
  ㈠被告為本案犯行後，毒品危害防制條例第4條第2項於109年1
    月15日修正公布，於109年7月15日施行，修正前該條項之法
    定刑為「無期徒刑或7年以上有期徒刑，得併科新臺幣(下同
    )1,000萬元以下罰金」，修正後該條項之法定刑為「無期徒
    刑或10年以上有期徒刑，得併科1,500萬元以下罰金」，修
    正後之有期徒刑最低刑度及併科罰金最重刑度業經提高；又
    修正前毒品危害防制條例第17條第2項規定：「犯第4條至第
    8條之罪於偵查及審判中均自白者，減輕其刑。」修正後該
    條項規定：「犯第4條至第8條之罪於偵查及歷次審判中均自
    白者，減輕其刑。」是修正前僅須被告於偵查及審判中均曾
    經自白，即得認有該條項之適用，不以始終承認犯罪為必要
    ，修正後則須被告於偵查及歷次審判中均始終自白，始有該
    條項之適用，經比較新舊法之結果，修正後之規定均未較有
    利於被告，自應依刑法第2條第1項前段規定，適用修正前即
    被告行為時之毒品危害防制條例第4條第2項、第17條第2項
    規定論處。
  ㈡核被告所為，係犯修正前毒品危害防制條例第4條第2項之販
    賣第二級毒品罪。被告各次意圖販賣而持有第二級毒品之低
    度行為，應為販賣第二級毒品之高度行為所吸收，均不另論
    罪。被告所為各次販賣第二級毒品犯行，犯意各別，行為互
    殊，應分論併罰。
　㈢被告①前因妨害性自主案件，經原審法院以102年度審侵訴字
    第61號判決判處有期徒刑3月共9罪，應執行有期徒刑1年6 
    月，緩刑4年，緩刑期間付保護管束確定；②復因妨害自由案
    件，經原審法院以106年度簡字第70號判決判處有期徒刑3 
    月確定；嗣①之緩刑宣告經撤銷而與②經原審法院以107年度
    聲字第1332號裁定定其應執行有期徒刑1年8月確定，於107
    年8月26日徒刑執行完畢等情，有本院被告前案紀錄表附卷
    可佐（本院卷第25至29頁）。被告於有期徒刑執行完畢後，
    5年以內故意再犯本案有期徒刑以上之罪，固為累犯，惟前
    案為妨害性自主及妨害自由案件，本案為販賣毒品罪，犯罪
    類型、行為態樣、侵害法益均不同，且被告業已坦承犯行，
    足徵被告犯後態度良好，有反省悔過之意，難認有特別惡性
    或對刑罰反應力薄弱之情，爰不依刑法第47條第1項規定加
    重其刑。　
  ㈣被告於偵查及審理中均自白本案犯行，已如前述，應依修正
    前毒品危害防制條例第17條第2項規定減輕其刑。
  ㈤被告雖於原審審理中供稱：甲基安非他命之來源係向「包子
    」所販入等語（原審卷第54至55、160頁），然被告並未敘
    明「包子」之真實姓名、年籍、聯絡方式等資料以供檢警查
    緝，核無供出毒品來源因而查獲其他正犯或共犯之情形，自
    無從依毒品危害防制條例第17條第1項規定減輕其刑。　
  ㈥刑法第59條規定之酌量減輕其刑，必須犯罪另有特殊之原因
    與環境，在客觀上足以引起一般同情，認為即使予以宣告法
    定最低度刑，猶嫌過重者，始有其適用。此所謂法定最低度
    刑，固包括法定最低本刑；惟遇有其他法定減輕之事由者，
    則應係指適用其他法定減輕事由減輕後之最低度刑而言。倘
    被告別有其他法定減輕事由者，應先適用法定減輕事由減輕
    其刑後，猶認其犯罪之情狀顯可憫恕，即使科以該減輕後之
    最低度刑仍嫌過重者，始得適用刑法第59條規定酌量減輕其
    刑。而此項犯罪情狀是否顯可憫恕而酌量減輕其刑之認定，
    亦屬法院得依職權自由裁量之事項。被告所為販賣第二級毒
    品犯行助長毒品氾濫，且販賣次數不只一次，交易金額非微
    ，並非偶發之單一犯行，惡性難認輕微，況被告所犯上開罪
    名，經依修正前毒品危害防制條例第17條第2項規定減輕其
    刑後，得量處之最低刑度為有期徒刑3年6月，已無情輕法重
    之情，自無依刑法第59條酌減其刑之餘地。
四、上訴駁回之理由
　㈠原審以被告罪證明確，審酌被告無視政府嚴禁毒品之禁令，
    仍販賣第二級毒品甲基安非他命予蔡竣勤，助長毒品氾濫風
    氣，戕害他人身心健康甚鉅，並衡酌被告之犯罪後態度、分
    別販賣甲基安非他命之數量、金額非鉅，兼衡被告於警詢時
    自述國中畢業、以工為業及家庭經濟狀況小康（偵卷第7頁
    ）等一切情狀，各量處有期徒刑3年8月，並定應執行刑有期
    徒刑5年。另說明：⒈被告販賣第二級毒品甲基安非他命予蔡
    竣勤之犯罪所得分別為1,000元、2,000元，且被告於原審審
    理中供承：蔡竣勤匯入羅雋綸前揭中信銀行帳戶內之款項我
    均有提領出來且用掉了等語（原審卷第161頁），皆屬於被
    告且均未據扣案，應依刑法第38條之1第1項前段、第3 項規
    定宣告沒收，於全部或一部不能沒收或不宜執行沒收時，追
    徵其價額。⒉羅雋綸所有前揭中信銀行帳戶，係被告所借用
    而供本案犯罪所用，然遍查卷內既無證據可認羅雋綸出借前
    揭中信銀行帳戶供被告使用係出借前揭中信銀行帳戶之金融
    卡或存摺供被告使用，爰不予宣告沒收。核其認事用法俱無
    違誤，量刑及沒收尚屬允當。
  ㈡量刑輕重，係屬法院得依職權自由裁量之事項，苟其量刑已
    以行為人之責任為基礎，並斟酌刑法第57條各款所列情狀，
    而未逾越法定刑度或有濫用權限情事，即不得任意指為違法
    。原審已就被告之量刑刑度詳為審酌如上，其量刑既未逾越
    法定刑度，亦未濫用自由裁量之權限，自難認有何不當。被
    告上訴請求從輕量刑，為無理由，其上訴請求依刑法第59條
    規定酌減其刑，亦非可採，已如前述，其上訴為無理由，應
    予駁回。
據上論斷，應依刑事訴訟法第368條，判決如主文。
本案經檢察官黃騰耀到庭執行職務。
中　　華　　民　　國　　110 　年　　7 　　月　　20　　日
                  刑事第二十五庭審判長法  官 邱滋杉
                                      法  官 陳彥年
                                      法  官 文家倩
以上正本證明與原本無異。
如不服本判決，應於收受送達後20日內向本院提出上訴書狀，其
未敘述上訴之理由者並得於提起上訴後20日內向本院補提理由書
（均須按他造當事人之人數附繕本）「切勿逕送上級法院」。
                                      書記官 桑子樑
中　　華　　民　　國　　110 　年　　7 　　月　　20　　日
附錄：本案論罪科刑法條全文
修正前毒品危害防制條例第4條　
製造、運輸、販賣第一級毒品者，處死刑或無期徒刑；處無期徒
刑者，得併科新臺幣二千萬元以下罰金。
製造、運輸、販賣第二級毒品者，處無期徒刑或七年以上有期徒
刑，得併科新臺幣一千萬元以下罰金。
製造、運輸、販賣第三級毒品者，處七年以上有期徒刑，得併科
新臺幣七百萬元以下罰金。
製造、運輸、販賣第四級毒品者，處五年以上十二年以下有期徒
刑，得併科新臺幣三百萬元以下罰金。
製造、運輸、販賣專供製造或施用毒品之器具者，處一年以上七
年以下有期徒刑，得併科新臺幣一百萬元以下罰金。
前五項之未遂犯罰之。